【裁判字號】    92,交上易,79
【裁判日期】    920626
【裁判案由】    業務過失重傷害
【裁判全文】
臺灣高等法院高雄分院刑事判決                    九十二年度交上易字第七九號
    上  訴  人
    即  被  告  丙○○
右上訴人因業務過失重傷害案件，不服臺灣澎湖地方法院九十二年度交易字第一號，
中華民國九十二年三月六日第一審判決（起訴案號：臺灣澎湖地方法院檢察署九十一
年度偵字第五八八號）提起上訴，本院判決如左：
    主  文
原判決撤銷。
丙○○從事業務之人，因業務上之過失傷害人致重傷，處有期徒刑陸月，如易科罰金
以參佰元折算壹日。
    事  實
一、丙○○於下列行為時係服役於行政院海岸巡防總局南部地區巡防局第七二大隊內
    垵北中隊，擔任駕駛兵，負責駕駛軍用車輛，為從事駕駛業務之人。於民國九十
    一年六月二十日上午七時四十分許，駕駛車牌號碼Ｅ六─三五六０號軍用小貨車
    ，沿澎湖縣澎二０三號道路由北往南方向行駛，原應注意車輛行駛時，駕駛人應
    注意車前狀況，採取必要之安全措施、行車不得逾越速限及在劃有行車分向限制
    線之路段，不得駛入來車之車道內，而依當時情形，又無不能注意之情事，竟疏
    未注意並以時速一百公里之速度超速行駛，途經上開道路二十二點五公里處，行
    車速限時速六十公里之路段時，越過道路中心線駛入來車車道，不慎撞及來車車
    道甲○○所騎乘車牌號碼ＬＤＬ─三０三號之重型機車，甲○○因而受有頭部外
    傷、腹部鈍傷、肝臟撕裂傷、腹腔內出血、右側股骨及脛骨粉碎性骨折併後十字
    帶鬆動、骨盆骨折、多發性臉部撕裂傷、雙手開放性骨折併肌腱斷裂及脾臟破
    裂全切除之重傷害。丙○○於車禍發生後，隨即停留在現場，等候據報前往處理
    之警員黃耀宗，並主動向黃耀宗自首而接受裁判。
二、案經甲○○訴由澎湖縣警察局白沙分局報請臺灣澎湖地方法院檢察署檢察官偵查
    起訴。
    理  由
一、被告丙○○於九十一年六月二十日上午七時四十分許，駕駛車牌號碼Ｅ六─三五
    六０號軍用小貨車，沿澎湖縣澎二０三號道路由北往南方向行駛，途經上開道路
    二十二點五公里處行車速限時速六十公里之路段時，越過道路中心線駛入來車車
    道，適有被害人甲○○騎乘車牌號碼ＬＤＬ─三０三號重型機車行駛來車車道，
    被告見狀煞閃不及，致其所駕駛之軍用小貨車與被害人騎乘之機車發生撞擊，業
    據被告於本院審理時坦承不諱，核與被害人於警訊指訴之情節相符，並有處理車
    禍肇事調查報告表、道路交通事故調查報告表各一紙、現場照片五張附卷可稽（
    警卷第二五頁至第二九頁、第三四頁至第三七頁），而被害人確因本件車禍，而
    受有頭部外傷、腹部鈍傷、肝臟撕裂傷、腹腔內出血、右側股骨及脛骨粉碎性骨
    折併後十字帶鬆動、骨盆骨折、多發性臉部撕裂傷、雙手開放性骨折併肌腱斷
    裂及脾臟破裂全切除之重傷害，亦有童綜合醫院診斷證明書三紙附卷可參（警卷
    第三四頁至第三六頁），上開事實堪以認定。
二、按汽車行駛時，駕駛人應注意車前狀況，並隨時採取必要之安全措施；行車應遵
    守道路速限之規定；在劃有行車分向限制線之路段，不得駛入來車之車道內，道
    路交通安全規則第九十四條第三項、第九十三條第一項及第九十七條第二款分別
    定有明文。經查：被告既考領有適當之駕駛執照，並於軍中擔任駕駛兵職務，業
    據被告供明在卷，並有被告之駕駛執照影本附卷可稽（警卷第三十頁），其理當
    對上開安全規範知之甚稔。而本件肇事地點路面無缺陷、無障礙物、事發當時天
    氣晴、日間光線視距良好，此觀諸前開交通事故調查報告表自明，而依被告之乙
    識、能力等情狀，又無不能注意之情形，乃竟疏未注意前開規定以致肇事，造成
    被害人受重傷，被告之行為顯有過失；而被害人確因本件車禍受重傷，已如前述
    ，則被告之過失行為與被害人之受重傷間自具有相當因果關係，被告之犯行洵堪
    認定。
三、按刑法第十條第四項第六款所稱之重傷，係指身體與健康兩者而言。脾臟在醫學
    上之見解，縱使與健康無重大影響，但究屬人身臟器之一，既毀敗至不治而割除
    ，應屬重傷害（最高法院八十九年台上字第三二六三號判決參照）。本件被告肇
    事除造成被害人頭部外傷、腹部鈍傷、肝臟撕裂傷、腹腔內出血、右側股骨及脛
    骨粉碎性骨折併後十字帶鬆動、骨盆骨折、多發性臉部撕裂傷及雙手開放性骨
    折併肌腱斷裂外，另致被害人之脾臟破裂而全切除，被害人受有脾臟破裂而全切
    除之傷勢，揆諸前開說明，已達重傷害之程度；又被告於本件車禍事故發生時，
    係服役擔任駕駛兵，負責駕駛軍用車輛，為從事駕駛業務之人。核其所為係犯刑
    法第二百八十四條第二項後段之業務過失致重傷害罪。被告於車禍發生後，隨即
    停留在現場，等候據報前往處理之警員黃耀宗，並主動向其自首而接受裁判之事
    實，業據證人黃耀宗證述明確（本院卷第二０頁），應依刑法第六十二條前段規
    定減輕其刑。
四、原審對被告予以論罪科刑，固非無見。惟查：被告於九十一年六月十九日下午二
    、三時許收假回營，於同日下午三時三十分許開始執行駕駛勤務，至翌（二十）
    日早上七時四十分許發生本件車禍事故時，雖長達十六小時，惟被告於該期間內
    ，係間間斷斷的執行駕駛勤務，業據被告於警訊供述明確（警卷第五頁反面），
    再參以被告於原審提出答辯狀說明該期間執行勤務情形如下：（原審卷十四頁至
    第十六頁），其於九十一年六月十九日十七時三十分巡查完畢，回部隊休息並吃
    晚餐，嗣同日十八時三十分，再駕車至各哨站發送鋁床，即有一小時之休息時間
    ；同日二十時發送鋁床完畢，嗣同日二十時三十分駕車搭載士官長溫佐林至各哨
    站巡視督導，被告亦有半小時之休息時間；同月二十日凌晨三十分巡視督導完畢
    ，迄同日凌晨一時三十分再駕車搭載士官長溫佐林至各哨站巡視督導，被告尚有
    一小時之休息時間；同日五時三十分巡查完畢，至六時四十分備車，準備搭載中
    隊長，被告亦有逾一小時之休息時間，顯見被告於偵查及原審被詢及為何連續開
    車逾八小時所為之回答，應僅係承認其有較長時間之駕駛，並無自白連續開車逾
    八小時之真意，且無其他證據證明被告有何連續駕車逾八小時之情事，原審遽予
    認定，尚有未洽。被告以原判決量刑過重為由，提起上訴，固無理由，惟原判決
    既有可議，自應由本院撤銷改判。爰審酌被告無前科紀錄，此有台灣高等法院被
    告全國前案紀錄表在卷可按，素行頗佳，因超速駕車，並駛入來車道撞及被害人
    ，過失情節較重，惟於事後坦承犯行，犯罪後態度尚佳，及迄未賠償被害人損失
    等一切情狀，仍如原審量處如主文所示之刑，並諭知易科罰金之折算標準。
據上論斷，應依刑事訴訟法第三百六十九條第一項前段、第三百六十四條、第二百九
十九條第一項前段，刑法第二百八十四條第二項後段、第六十二條前段、第四十一條
第一項前段，罰金罰鍰提高標準條例第一條前段、第二條，判決如主文。
本案經檢察官張其主到庭執行職務。
中     華      民       國   九十二      年      六     月     二十六   日
                              臺灣高等法院高雄分院刑事第五庭
                                  審判長法官  吳水木
                                        法官  洪慶鐘
                                        法官  趙文淵
右正本證明與原本無異。
不得上訴。
                                  法院書記官  吳新貞
中     華      民       國    九十二      年      七      月    二    日
附錄本判決論罪科刑適用法條：
中華民國刑法第二百八十四條
因過失傷害人者，處六月以下有期徒刑、拘役或五百元以下罰金。致重傷者，處一年
以下有期徒刑、拘役或五百元以下罰金。
從事業務之人，因業務之過失傷害人者，處一年以下有期徒刑、拘役或一千元以下罰
金。致重傷者，處三年以下有期徒刑、拘役或二千元以下罰金。


司法院資訊處製作；財團法人民間司法改革基金會備份。
